最高法院刑事判決                              八十六年度台上字第六一二九號
    上  訴  人  甲○○
右上訴人因盜匪案件，不服台灣高等法院中華民國八十六年七月二十一日第二審判決
（八十六年度上訴字第二一三○號，起訴案號：台灣台北地方法院檢察署八十五年度
偵字第一九八二五號），提起上訴，本院判決如左：
    主  文
原判決撤銷，發回台灣高等法院。
    理  由
本件原判決撤銷第一審關於上訴人部分之判決，改判仍論處上訴人連續意圖為自己不
法之所有，以藥劑致使不能抗拒而取他人之物罪刑，固非無見。惟查：(一)原判決認定
上訴人於第二次犯行，即強劫郭德晟之財物得手後，利用劫得之郭德晟所有之中國商
業銀行提款卡，於民國八十五年九月五日上午四時五十四分至四時五十九分之間，在
某銀行設置之提款機，分六次共計盜領現金新台幣（下同）十二萬元等情，並於理由
欄內說明及於主文欄諭知將該十二萬元發還被害人郭德晟。然依卷內資料，上訴人於
警訊時即稱：伊使用該提款卡至提款機盜領十萬元等語（見偵卷第九頁）；且依卷附
之「金融資訊系統自動化服務機器交易明細表」所載，帳號0000000000號
提款卡於八十五年九月五日上午四時五十四分至四時五十九分之間，確有六次，每次
提款二萬元之紀錄，惟其中前五次之處理狀況，其代號為「Ａ」，均應支付手續費十
二元；第六次之處理狀況，其代號為「Ｒ」，且未收取手續費（見偵卷第四十六頁）
，則上開代號「Ａ」、「Ｒ」之用意為何﹖其中第六次提款，提款機所屬銀行既未收
取手續費，是否實際上並未付款﹖上訴人所為：僅領取十萬元之上開供詞是否可信﹖
凡此均仍有疑義而欠明瞭。原審未予詳察究明，遽謂上訴人此部分盜領得款十二萬元
，而為不利於上訴人之判決，難謂適法。(二)按盜匪所得財物，除已滅失者外，縱未扣
押，亦應依懲治盜匪條例第七條第一項之規定發還被害人。原判決認定上訴人第三次
犯行，即強劫被害人王慶忠部分，其所得財物中之提款卡、身分證、通訊錄、皮夾等
物，依卷內資料均未扣押在案，上訴人於警訊時則稱：已予丟棄云云（見偵卷第八頁
），原判決僅就提款卡及身分證部分說明並無證據證明業已費失不存在，因認應予發
還被害人王慶忠，惟就其餘依上訴人之供詞，係與提款卡、身分證一併丟棄之通訊錄
、皮夾等物，則未調查、說明其是否已經滅失，僅以其業已丟棄，即認毋庸諭知發還
被害人云云，併有判決理由不備及適用法則不當之違背法令。上訴意旨指摘原判決不
當，非無理由，應認有發回更審之原因。
據上論結，應依刑事訴訟法第三百九十七條、第四百零一條，判決如主文。
中      華      民      國    八十六    年      十      月     十六     日
                              最高法院刑事第六庭
                                  審判長法官  黃  劍  青
                                        法官  劉  敬  一
                                        法官  林  增  福
                                        法官  林  文  豐
                                        法官  邵  燕  玲
      右正本證明與原本無異
                                              書  記  官
中      華      民      國    八十六    年      十      月    二十四    日
